【裁判字號】    98,訴,1046
【裁判日期】    991208
【裁判案由】    重傷害
【裁判全文】
臺灣桃園地方法院刑事判決              98年度訴字第1046號
公  訴  人  臺灣桃園地方法院檢察署檢察官
被      告  戴曉明
選任辯護人  巨克安律師
被      告  林德富
            葉時亮
前列二人共同
選任辯護人  邱鎮北律師
上列被告因重傷害案件，經檢察官提起公訴（97年度偵字第1669
3 號、98年度偵緝字第1004號、第1215號），本院判決如下：
    主  文
戴曉明共同傷害人之身體，因而致重傷，累犯，處有期徒刑參年
陸月。
林德富、葉時亮共同傷害人之身體，因而致重傷，處有期徒刑參
年貳月。
    事  實
一、戴曉明前於民國90年間因竊盜案件，經臺灣高等法院以91年
    度上訴字第1096號判決判處有期徒刑3 月確定，並於91年9
    月30日易科罰金執行完畢（本案構成累犯），竟不思悔改，
    與林德富、葉時亮、劉昌泓（另經臺灣桃園地方法院檢察署
    檢察官為不起訴處分）與王耀德共同謀議欲詐賭李國維，並
    於95年6 月17日凌晨某時，約同李國維前往桃園縣中壢市之
    「凱悅KTV 」713 包廂內飲酒，惟席間因李國維喝酒時再三
    推託，並拒絕酒後再去賭博，戴曉明遂懷疑王耀德已告知李
    國維詐賭一事而對之心生不滿。同日凌晨1 時許，戴曉明、
    劉昌泓一起離開713 包廂，王耀德見狀隨即離去包廂追上解
    釋其並未告知李國維，為究明此事，渠等乃相約至桃園縣平
    鎮市○○道路○ 段986 巷旁之遊覽車停車場（下稱系爭停車
    場），葉時亮與王耀德由葉時亮友人駕車載送、林德富則於
    接獲戴曉明電話通知後，自行開車前往、戴曉明與劉昌泓則
    另行開車前往上址，眾人抵達後，葉時亮友人隨即離開，戴
    曉明則與王耀德發生爭執，隨即戴曉明竟與葉時亮、林德富
    共同基於傷害之犯意聯絡，戴曉明以「你不快點走，我的朋
    友會打你。」、「再不承認，我朋友會對你怎樣我不知道。
    」等類似之語示意葉時亮、林德富毆打、腳踢王耀德身體及
    頭部數次，其間戴曉明並持續罵以髒話，王耀德遭毆打後，
    後腦撞擊地面及在旁之遊覽車，致其受有頭部外傷併急性硬
    腦膜下血腫傷害，送醫治療後，迄至99年7 月16日，因頭部
    外傷，腦出血術後及間質性腦損傷，而仍遺有語言能力異常
    、四肢無力（肌力約第1 ～2 級）等情形，顯已毀敗語能及
    四肢機能而達重傷害之程度。嗣經警據報循線查獲，始悉上
    情。
二、案經王耀德委由王信俊訴由桃園縣政府警察局平鎮分局報請
    臺灣桃園地方法院檢察署偵查起訴。
    理  由
一、本案所引用之供述及非供述證據，經本院依法踐行調查證據
    程序，檢察官、被告及其辯護人均不爭執各該證據之證據能
    力（見本院訴字卷第33頁），且亦查無依法應排除其證據能
    力之情形，是後述所引用證據之證據能力均無疑義，先予敘
    明。
二、上開事實，業據被告林德富、葉時亮於偵訊及本院審理時均
    坦認不諱，核與證人李國維於警詢中、證人即被害人王耀德
    於偵訊中之證述相符，復有壢新醫院、長庚紀念醫院診斷證
    明書各1 紙、壢新醫院97年12月22日壢新醫字第2008120114
    號函暨附件病歷資料1 份及99年1 月6 日壢新醫字第200912
    0272號函、林口長庚醫院99年11月16日（99）長庚院法字第
    0926號函文暨附件病歷資料1 份、現場圖2 紙、現場照片數
    張等件在卷可稽（見97年度偵字第16693 號卷第43-45 頁、
    第178-183 頁，本院訴字卷第24頁、第114 頁），足認其等
    任意性自白均與事實相符，應堪信為真實。訊據被告戴曉明
    固坦承當天有前往凱悅KTV 及系爭停車場，惟矢口否認有何
    傷害致重傷之犯行，辯稱：當日因為伊有與林德富、葉時亮
    到系爭停車場，伊懷疑李國維會知道詐賭是因為王耀德告的
    密，在停車場時王耀德解釋不是他告密，伊叫他不要再解釋
    ，要載他離開，但王耀德不願意，伊看葉時亮、林德富快要
    跟王耀德起衝突，伊就要王耀德不要再解釋了，並說「等一
    下會發生什麼事情伊不知道」、「不要再講了，不然等一下
    伊朋友會打你」等語，伊並沒有教唆林德富、葉時亮去毆打
    王耀德之意思云云。經查：
（一）被告戴曉明、葉時亮提議與葉時亮、王耀德共同詐賭李國
      維，於95年6 月17日凌晨某時，約同李國維至「凱悅KTV
      」713 號包廂內見面，嗣戴曉明見李國維多次推託飲酒並
      拒絕前往賭博，遂懷疑係王耀德告密，因而與之發生爭執
      等情，業據被告戴曉明偵訊時供述明確（見97年度偵字第
      16693 號卷第101 頁），與共同被告即證人林德富、葉時
      亮於本院審理時及偵訊中之證述、證人即被害人王耀德於
      偵訊中證稱內容均互核相符（見本院訴字卷第87頁反面、
      98年度偵緝字第1215號卷第11頁-12 頁、第18頁、97年度
      偵字第16693 號卷第191 頁反面），應堪認為真實。
（二）至被害人王耀德當日係如何自「凱悅KTV 」前往系爭停車
      場。被告戴曉明固辯稱：王耀德不是乘坐伊的車子到系爭
      停車場的，因為詐賭不成伊與劉昌泓先行離去時，途中接
      到王耀德電話，表示希望解釋，並約在系爭停車場見面云
      云。然查證人林德富於偵訊時證稱：伊從KTV 先走，伊走
      時戴曉明打電話給伊叫伊到停車場，所以伊先到停車場等
      ，隨後戴曉明、葉時亮、王耀德、劉昌泓才到現場，他們
      是一起走進來（停車場）的等語（見98年度偵緝字第1004
      號卷第30頁）；證人葉時亮於偵訊時亦證稱：伊等在KTV
      要離開時，王耀德說要解釋，所以伊才開車載王耀德去停
      車場，戴曉明也在旁邊，戴曉明一開始就知道伊等要去停
      車場，他後來就自己開車過去。王耀德在車上沒有打電話
      等語（見98年度偵緝字第1215號卷第17-18 頁），與被告
      前揭辯稱均有出入，可知被告戴曉明於知悉詐賭破局後，
      並未與劉昌泓先行離開「凱悅KTV 」；復佐以證人李國維
      於警詢中證稱：戴曉明、劉昌泓離開713 包廂時，王耀德
      向伊表示要下樓找他們，伊之後下樓查看，只發現王耀德
      之車輛還在，不見他們三人，撥打他們電話也都不通等語
      （見97年偵字卷第16693 號卷第69頁），可見王耀德已意
      識到戴曉明懷疑其將詐賭一事告知李國維，始追出欲向被
      告戴曉明解釋，而被告戴曉明於前往系爭停車場途中又以
      電話告知先行離去之林德富前往停車場，是被告戴曉明當
      日並非離去後始接獲王耀德之電話，始又臨時前往系爭停
      車場，而是在「凱悅KTV 」為究明王耀德有否將詐賭一事
      告知李國維一事，與王耀德、被告葉時亮、林德富等人相
      約前往系爭停車場乙節，應可認定。至證人劉昌泓偵訊中
      證稱：95年6 月17日許伊與戴曉明、林德富、葉時亮、王
      耀德在凱悅KTV 喝酒，凌晨1 時許伊與戴曉明先離去，途
      中戴曉明有接到一個電話，據戴曉明說王耀德在中豐路橋
      下的停車場要過去看一下，所以就一起過去現場，伊與戴
      曉明到現場後，看到葉時亮與王耀德在打架，伊跑過去就
      看到王耀德躺在地上云云（見97年度偵字第16693 號卷第
      90 頁 ），與前揭證人林德富、葉時亮之證述內容已不一
      致，且與被告戴曉明供稱其抵達系爭停車場後目睹之情狀
      之時間先後亦有出入，足認證人劉昌泓前揭證述應係為配
      合及迴護被告戴曉明所為之證稱，洵無足採。
（三）再查，被告戴曉明於系爭停車場中對王耀德所為，證人林
      德富於偵查中證稱：在停車場時戴曉明用台語說，要王耀
      德快講，再不講的話，我朋友會對你怎樣我不知道。他所
      稱的我朋友就是伊與葉時亮，伊與葉時亮在打王耀德時，
      戴曉明在旁邊看且一直罵，並沒有阻止伊等毆打王耀德，
      打完王耀德以後他們還在吵，伊就離開了等語（見上開偵
      卷第198- 199頁），及於本院審理中證稱：在停車場戴曉
      明及王耀德就有爭執，吵一吵之後，戴曉明要他趕快講，
      並說：如果不講的話，我不知道我朋友會對你怎樣，後來
      葉時亮動手打他，伊也動手打王耀德等語明確。又證稱：
      「（問：戴曉明怎麼暗示你？）戴曉明有對王耀德說，要
      他趕快講在凱悅有無跟李國維講到詐賭的事情，如果王耀
      德不講，不然我朋友對你怎樣我不知道。因為戴曉明講這
      些話，我認為戴曉明是在暗示我要動手，因為他講完這些
      話有推了王耀德一下。」等語（見本院訴字卷第86頁反面
      至87頁）；與證人葉時亮於偵訊中證稱並經本院勘驗結果
      略以：戴曉明一開始動作比較大，手揮一下推王耀德（當
      庭舉起雙手至胸前高度後，兩手向外做出向外推的動作）
      ，又對王耀德說：「你快走，你如果不快走，不然等一下
      我朋友怎樣，我不知道（台語）。」（見本院訴字卷第59
      -60 頁），及於本院審理中證稱：戴曉明講這句話時，有
      作勢推王耀德的動作，應該有碰到王耀德，且當時戴曉明
      在罵王耀德時聲音比平常大，口氣也是指責性的口氣等語
      明確（見本院訴字卷第84-85 頁），足見被告戴曉明當時
      至系爭停車場時，先與王耀德發生爭執並要求王耀德說明
      是否有將詐賭一事告知李國維，同時有以雙手往前推王耀
      德等類似挑釁之動作，若依被告戴曉明所辯：是因為兩方
      都是朋友，怕吵架發生事情才過去現場云云，則被告戴曉
      明於斯時所為，應係排解、勸架等緩和現場氣氛之語氣及
      動作，不僅與前開所為相距甚遠，且被告戴曉明於被告林
      德富、葉時亮毆打王耀德時均在旁邊，並持續罵一些不雅
      的髒話，此亦據被告戴曉明於本院審理時自承在卷（見本
      院訴字卷第117 頁反面），與證人葉時亮於偵訊時證稱：
      伊與林德富打王耀德時，戴曉明在旁邊一直要王耀德說實
      話，也沒有阻止等語（見98年度偵緝字第1215號卷第19
      頁）相符。是綜上各節，可認被告戴曉明既知悉渠等與王
      耀德共同前往系爭停車場之目的，乃為究明王耀德有否告
      密一事，其至系爭停車場時仍與王耀德亦持續發生爭吵，
      顯對王耀德告密一事不滿在前，爭吵中又有以雙手向「外
      」推王耀德之動作，並向其恫稱：「你如果不講的話，我
      不知道我朋友會對你怎樣。」等語，核其語意內容充滿挑
      釁、恫嚇意味，再參以被告戴曉明當時對王耀德之動作、
      語氣及音量，客觀上均無予人有何降低或緩和衝突之認識
      ，況若被告戴曉明本意在避免紛爭衝突發生，應會於衝突
      發生時即行攔阻被告葉時亮、林德富對王耀德之毆打，甚
      至於衝突發生後亦可強拉王耀德駕車離去，被告戴曉明均
      捨此不為，反於被告林德富、葉時亮毆打王耀德時，持續
      在旁質問及以髒話助勢，益徵被告戴曉明就傷害王耀德之
      犯行，與被告林德富、葉時亮確有犯意聯絡，至為灼然。
      至證人即共同被告葉時亮於偵查時雖證稱：戴曉明有向王
      耀德說「你要快點走，你如果不快走，不然等一下我朋友
      怎樣我不知道」云云，然同在現場之證人林德富並未聽聞
      被告戴曉明為前揭之表示，則被告戴曉明是否曾出言要王
      耀德離開系爭停車場已非無疑。況本件王耀德係由被告葉
      時亮載往系爭停車場，倘被告戴曉明確擔心被告林德富、
      葉時亮對王耀德不利，衡情更應如前述逕將王耀德帶離系
      爭停車場，或勸說被告林德富、葉時亮勿動怒等，焉有以
      恫嚇性質之「不然等一下我朋友怎樣我不知道」言語表達
      其不欲發生衝突意思之理。再佐以證人林德富於本院證稱
      ：戴曉明堆王耀德的動作係要打人的意思，不是要推王耀
      德離開等語（見本院訴字卷第31頁），及證人葉時亮於偵
      訊中證稱：依戴曉明說話的語氣，且戴曉明明知道王耀德
      不是自己開車來，根本無法離開，所以伊覺得戴曉明是要
      伊教訓他等情（見98年度偵緝字卷第18頁），更見本件絕
      非被告林德富、葉時亮當時錯判被告戴曉明之真意，被告
      戴曉明前開所辯，無非事後卸責之詞，不足採信。
（四）按共同正犯之意思聯絡，不限於事前有所協議，其於行為
      當時，基於相互之認識，以共同正犯之意思參與者，亦無
      礙於共同正犯之成立，而其表示之方法亦不以明示通謀為
      必要，即相互間有默示之合致，亦無不可（最高法院73年
      台上字第1886號、2364號判例意旨參照）。是本件被告戴
      曉明與被告林德富、葉時亮間，就傷害王耀德之犯行，縱
      係於系爭停車場，始互相利用彼此行為之一部分，而以共
      同正犯之意思參與犯行，其間亦無明示共同對王耀德為傷
      害犯行之表示，依前揭判例意旨，均無解於被告戴曉明之
      共同正犯之成立。
（五）再按修正前刑法第10條第4 項規定，稱重傷者，謂左列傷
      害：「... 三、毀敗語能、味能或嗅能。四、毀敗一肢以
      上之機能。」。經查，本件被害人王耀德因上開傷害行為
      ，所受致之傷害情狀為持續性意識不清、四肢麻痺、失語
      症、語言障礙，及右側視野半偏盲（無法復原）（見97年
      度偵字16693 號卷第44-45 頁），經治療後，本院函詢長
      庚醫療財團法人林口長庚紀念醫院其傷勢復原之可能性及
      其傷害程度，該醫院函覆略以：「據病歷記載，99年7 月
      16日王君最後乙次至本院就診之診斷為頭部外傷、腦出血
      術後及間質性腦損傷，且其仍遺有語言能力異常及四肢無
      力（肌力為第1 ～2 級）情形，而其所受右側雙眼視野半
      偏盲，則係雙眼右側視野較正常視野受限，即病患正視前
      方之視野僅餘左側，需藉轉頭始可看見右側。」有該院99
      年11月16日（99）長庚院法字第0926號函在卷可參，就此
      函覆內容及診斷證明以析，足見被害人所受致之傷害程度
      ，經復原後仍遺有語言能力異常及四肢無力（肌力1 ～2
      級，正常為5 級）之傷害，且王耀德於98年7 月7 日於檢
      察官訊問時，僅能點頭或搖頭，無法言語，核其情形，應
      已達毀敗語能之程度；至其四肢肌力目前尚餘1 ～2 級，
      僅得稍微抬起或示意，尚無法達於正常人之行走、舉提物
      品之程度，再佐以王耀德仍目前長期臥床之情狀，其應構
      成刑法第10條第4 項第3 款、第4 款毀敗語能及一肢以上
      機能之重傷害，要無疑義。辯護人空言認被害人未達重傷
      之程度，要無理由，尚難為有利於被告等之認定，併此敘
      明。
（六）末按因犯罪致發生一定之結果，而有加重其刑之規定者，
      如行為人不能預見其發生時，不適用之，刑法第17條定有
      明文。是加重結果犯，係以行為人對於加重結果之發生，
      在客觀上能預見而不預見者為要件，而使行為人對於有故
      意之行為，而發生無故意之加重結果者，使之對加重結果
      ，負刑事責任。易言之，行為人僅對於基本行為之輕罪有
      認識，對加重結果無認識，惟對於加重結果，在客觀情形
      一般人能預見者為要件。再按刑法上傷害人致重傷罪為結
      果犯，如多數人下手毆打，本有犯意之聯絡，即屬共同正
      犯，對於共犯間之實施行為，既互相利用，就傷害之結果
      ，自應同負責任。共同正犯，在合同之意思內各自分擔犯
      罪行為之一部，相互利用他人之行為，以達其犯罪之目的
      者，即應對全部所發生之結果，共同負責，自無分別何部
      分之傷，孰為下手人之必要（最高法院19年上字第1846號
      判例、27年上字第755 號、28年上字第3110號判例參照）
      。查人體之頭部（臉部），乃人之生命要害部位，其構造
      甚為脆弱，倘以眾人之力拳打腳踢，在客觀上足以造成人
      身體、健康之傷害，並因此傷害導致重傷害之結果，為一
      般人客觀上所能預見，被告林德富、葉時亮均為為智慮成
      熟之成年人，其等以腳猛力踢王耀德臉部、頭部等部位，
      後方尚停有遊覽車，一旦撞擊將有造成腦出血、間質性腦
      損傷，導致四肢及雙目功能嚴重減損之可能，在客觀上應
      有預見之可能性，是被告林德富、葉時亮等自無從解免其
      所為傷害行為，因而致王耀德致重傷之結果。且被害人之
      重傷害結果與被告林德富、葉時亮等之傷害行為間，具有
      相當因果關係。而被告戴曉明共同基於傷害被害人之犯意
      ，分擔傷害行為之一部，相互利用他人之行為，以達傷害
      被害人之目的，即有犯意聯絡與行為分擔，縱下手毆打被
      害人頭部之人僅被告林德富、葉時亮，然其等既係共同基
      於傷害犯意之聯絡，而該行為於客觀上有致被害人受重傷
      害之可能，復為被告林德富、葉時亮等人客觀上所能預見
      ，依上開判例意旨，均應對於共犯間之傷害行為致被害人
      重傷害之加重結果，負共同正犯之責。
二、綜上所述，被告戴曉明、林德富、葉時亮確有傷害王耀德致
    重傷害之犯行，事證已甚明確，被告犯行洵堪認定，應依法
    論科。
三、新舊法比較：
    被告戴曉明、林德富、葉時亮行為後，刑法業於94年2 月2
    日修正公布，並自95年7 月1 日施行，其中刑法第2 條第1
    項修正為：「行為後法律有變更者，適用行為時之法律。但
    行為後之法律有利於行為人者，適用最有利於行為人之法律
    。」上開規定係在規範行為後法律變更所生新、舊法比較適
    用之準據法，是於新法施行後，自應適用新法第2 條第2 項
    之規定，為從舊從輕之比較，且比較新舊法時，亦應就罪刑
    有關之共犯、未遂犯、想像競合犯、牽連犯、連續犯、結合
    犯，以及累犯加重、自首減輕暨其他法定加減原因（如身分
    加減）與加減例等一切情形，綜其全部罪刑之結果而為比較
    並整體適用，不能割裂而分別適用有利益之條文（最高法院
    95年第8 次刑庭會議決議及27上字第2615號判例參照）。
    本件被告行為後與本案相關之刑法有如下修正，應比較適用
    如下：
（一）依修正前刑法第10條第4 項第3 款、第4 款之規定，須毀
      敗語能或一肢以上機能，始構成該款所稱之重傷害，否則
      必須為同條項第6 款之其他於身體上或健康，有重大不治
      或難治之傷害，始構成重傷害，惟刑法修正後，上開規定
      變更為祇須毀敗或嚴重減損語能或一肢以上機能，即成立
      該款之重傷害，經比較新舊刑法之結果，被告行為時之修
      正前刑法第10條之規定對其有利，應適用修正前之法律。
（二）刑法第28條共同正犯之規定，由原條文之「二人以上共同
      實施犯罪之行為者，皆為正犯」，修正為「二人以上共同
      實行犯罪之行為者，皆為正犯」，涉及共同正犯構成要件
      之變更，本件被告適用修正前後之規定，輕重相等，修正
      後之規定並非較有利於被告，依刑法第1 條前段罪刑法定
      主義，以及同法第2 條前段所定適用行為時之法律，仍應
      適用行為時，即修正前刑法第28條之規定。
（三）再被告行為時之刑法第47條規定：「受有期徒刑之執行完
      畢，或受無期徒刑或有期徒刑一部之執行而赦免後，5 年
      以內再犯有期徒刑以上之罪者，為累犯，加重本刑至2 分
      之1 。」，惟修正後之刑法第47條第1 項則規定：「受徒
      刑之執行完畢，或一部之執行而赦免後，5 年以內故意再
      犯有期徒刑以上之罪者，為累犯，加重本刑至2 分之1。
      」故被告於受有期徒刑之執行完畢後，5 年內再故意犯有
      期徒刑以上之罪，不論依修正前、後之規定，均構成累犯
      ，對被告而言並無有利不利之情形，應依一般法律適用原
      則，適用裁判時之法律，即修正後之刑法第47條第1 項規
      定論處（最高法院95年11月7 日95年度第21次刑庭會議決
      議參照），惟如個案如有其他應依刑法第2 條第1 項之規
      定為新、舊法之比較情形時，依綜其全部罪刑之結果而為
      比較後，整體適用法律（最高法院97年4 月22日97年度第
      2 次刑事庭會議決定亦同此意旨）。
（四）經綜合比較上開刑法之新、舊法結果，修正後各該法律之
      規定並未較有利於行為人，以行為時舊法較有利於被告，
      自應依修正後刑法第2 條第1 項前段之規定，整體適用行
      為時（即修正前）之法律。
四、論罪科刑：
（一）核被告戴曉明、林德富、葉時亮所為，均係犯刑法第277
      條第2 項後段傷害致重傷罪。
（二）被告戴曉明、林德富、葉時亮就上開傷害犯行，互有犯意
      聯絡及行為分擔，均為共同正犯。
（三）被告戴曉明有事實欄所載之前科紀錄，有臺灣高等法院被
      告前案紀錄表在卷足憑，其受有期徒刑之執行完畢後5 年
      內再犯本件有期徒刑以上之罪，為累犯，應依修正前刑法
      第47條之規定加重其刑。
（四）爰審酌被告戴曉明、林德富、葉時亮等人僅因共謀詐賭不
      成即糾眾質問被害人，並一言不合後動手徒手毆打被害人
      ，並發現被害人傷勢嚴重後，未即時將被害人送醫，反將
      其移至草叢處等候救護車，延誤其就醫時間，被害人目前
      復原情況不佳，被告等均難辭其咎，被告戴曉明犯後又飾
      詞卸責否認犯行，不見悔意，被告林德富、葉時亮則坦承
      犯行，併本件被告等人犯罪動機、生活狀況、智識程度、
      參與情節之輕重，素行等一切情狀，分別量處如主文所示
      之刑。檢察官分別對被告戴曉明求刑有期徒刑4 年10月及
      被告林德富、葉時亮求刑有期徒刑3 年6 月，本院審酌以
      上情形，認猶嫌過重，併此說明。又按中華民國96年罪犯
      減刑條例業於96年7 月4 日修正公布，並於同年月16日施
      行，查本件被告等之犯罪時間固均在96年4 月24日以前，
      惟其所犯之刑法第277 條第2 項傷害致重傷罪為上開減刑
      條例第3 條第1 項第15款所定經宣告逾有期徒刑1 年6 月
      不予減刑之罪，是本件被告均無減刑條例之適用，附此敘
      明。
據上論斷，應依刑事訴訟法第299 條第1 項前段，修正後刑法第
2 條第1 項前段，刑法第277 條第2 項後段，修正前刑法第28條
、第47條，判決如主文。
本案經檢察官洪敏超到庭執行職務。
中    華    民    國    99    年    12    月     8    日
                  刑事第十二庭  審判長法  官  許雅婷

                                      法  官  陳威帆

                      1               法  官  黃裕民
以上正本證明與原本無異。
如不服本判決應於收受判決後10日內向本院提出上訴書狀，並應
敘述具體理由。其未敘述上訴理由者，應於上訴期間屆滿後20日
內向本院補提理由書( 均須按他造當事人之人數附繕本) 「切勿
逕送上級法院」。
                                      書記官  蕭秀蓉
中    華    民    國    99    年    12    月    10    日
附錄本案論罪科刑法條：
中華民國刑法第277條
（普通傷害罪）
傷害人之身體或健康者，處 3 年以下有期徒刑、拘役或 1 千元
以下罰金。
犯前項之罪因而致人於死者，處無期徒刑或 7 年以上有期徒刑
；致重傷者，處 3 年以上 10 年以下有期徒刑。

司法院資訊處製作；財團法人民間司法改革基金會備份。
